臺灣臺中地方法院民事裁定　94年度訴字第1053號
原　　　告　　辛○○
兼訴訟代理人　壬○○
被　　　告　　庚○○
訴訟代理人　　己○○
被　　　告　　戊○○
　　　　　　　丙○○○
上　一　人
訴訟代理人　　丁○○
被　　　告　　癸○○
　　　　　　　甲○○○
上　一　人
訴訟代理人　　乙○○
當事人間請求分割共有物事件，本院裁定如下：
    主    文
原告之訴駁回。
訴訟費用由原告負擔。
    理    由
一、按除別有規定外，確定之終局判決就經裁判之訴訟標的，有
    既判力。又確定判決，除當事人外，對於訴訟繫屬後為當事
    人之繼受人者，及為當事人或其繼受人占有請求之標的物者
    ，亦有效力。民事訴訟法第400條第1項、第401條第1項分別
    定有明文。次按起訴違背第253條、第263條第2項之規定，
    或其訴訟標的為確定判決之效力所及者，法院應以裁定駁回
    之。民事訴訟法第249條第1項第7款定有明文。
二、本件原告起訴主張坐落台中市○區○○段115-14地號面積
    163平方公尺之土地，係原告二人與被告五人所共有，本件
    土地曾經本院60年度訴字第1467號民事判決判決被告應協同
    原告將上開土地變賣，就變賣所得價金，按其應有部分比例
    分配與各共有人，該判決並經判決確定，惟被告不願配合，
    無從依上開判決執行，爰起訴請求判決分割共有物。並聲明
    准予分割系爭土地。（原告起訴狀另併請求「並拆除地上建
    物」部分之聲明，業經原告於本院94年6月1日言詞辯論期日
    當場撤回，有該筆錄在卷可憑。）
三、經查：
（一）坐落台中市○區○○段115-14地號土地原係同段115-5地
      號土地之一部分，係於民國93年5月由台中市中正地政事
      務所辦理逕為分割為同段115-5地號及115-14地號二筆土
      地，此為兩造所不爭執。逕為分割前之同段115-5地號土
      地面積原為460平方公尺，原為原告辛○○、訴外人蔡來
      福、林葉心、被告戊○○、庚○○、丙○○○、癸○○所
      共有，前於民國60年間經原告辛○○、訴外人蔡來福以其
      他共有人為被告起訴請求分割共有物，經本院60年度訴字
      第1467號民事判決「兩造共有之坐落台中市○區○○段一
      一五之五地號土地面積0.0460公頃淮予分割，如附圖（本
      裁定附圖一）所示(1)部分面積0.0295公頃由兩造保持共有
      ，(5)部分面積0.0002二公頃歸被告癸○○所有，(2)(3)(4)部
      分面積0.0163公頃被告等應協同原告將之變賣，就變賣所
      得價金，按其應有部分比例分配與各共有人。訴訟費用由
      被告等負擔」，嗣經被告丙○○○、庚○○不服提起上訴
      ，經臺灣高等法院臺中分院60年度上字第1115號民事判決
      認其上訴無理由，而判決「上訴駁回，第二審訴訟費用由
      上訴人等負擔」（但於理由內註明癸○○已按其持分分配
      土地，不得再參加分配價金）在案，嗣上訴人丙○○○、
      庚○○不服再提起上訴，惟因逾期未繳納第三審裁判費，
      上訴不合法，而遭臺灣高等法院臺中分院於61年9月12 日
      以60年度上字第1115號民事裁定駁回第三審上訴因而確定
      ，此有本件原告提出之本院60年度訴字第1467號民事判決
      、臺灣高等法院臺中分院60年度上字第1115號民事判決、
      裁定、確定證明書（以上均影本）各一件為證，本院另依
      職權調閱上開民事卷宗，惟該卷宗因已逾保存年限而已銷
      燬，此有本院調卷單一件附卷可稽，被告對原告提出上開
      裁判書及確定證明書之形式上真正並不爭執，則原告提出
      之上開民事裁判書及確定證明書影本之內容應可認定與原
      本相符，是上開民事事件業經判決確定（下稱前確定判決
      ）。
（二）次查，分割前之台中市○區○○段115-5地號、面積460
      平方公尺之土地雖迄未依該確定判決辦理分割，惟經台中
      市中正地政事務所辦理逕為分割如附圖二所示，此有本院
      依職權向台中市中正地政事務所函調逕為分割資料附卷可
      稽，是上開60年間經判決分割之台中市○區○○段115-5
      地號、面積460平方公尺之土地，固經逕為分割為同段115
      -5地號面積297平方公尺之土地及同段115-14地號面積163
      平方公尺之土地二筆，然本件原告請求判決分割之同段11
      5-14地號面積163平方公尺之土地，既為上開業經判決確
      定之分割前同段115-5地號之一部分，故本件分割共有物
      訴訟仍與前確定判決屬同一事件。另本件訴訟之當事人中
      之被告甲○○○與原告壬○○固非前確定判決之當事人，
      惟渠等係前確定判決訴訟繫屬後為當事人之繼受人，依前
      揭民事訴訟法第401條第1項之規定，被告甲○○○與原告
      壬○○仍為前確定判決既判力所及。
四、原告雖主張多年來因被告無協同變賣之事實及意願，致不能
    依前確定判決辦理分割，故有重行起訴之必要云云。然按分
    割共有物判決係屬形成判決，並無由被告配合辦理始能執行
    之問題，如被告拒不配合辦理，原告本可逕依強制執行程序
    聲請強制執行該確定判決，自不得據此理由請求重行判決。
五、綜上所述，原告就同一法律關係復提起本件之訴，依前揭說
    明，本件起訴為不合法。
六、依民事訴訟法第249條第1項第7款，第95條，第78條，裁定
    如主文。
中　　華　　民　　國　　94　　年　　9　　月　　 9　　日
                  民事第三庭    法  官　張瑞蘭
正本係照原本作成。
如不服本裁定應於送達後10日內向本院提出抗告狀，並繳納抗告
費新臺幣1000元。
中　　華　　民　　國　　94　　年　　9　　月　　 9　　日
                                書記官　陳惠鈴
